【裁判字號】    95,上易,719
【裁判日期】    950627
【裁判案由】    竊盜
【裁判全文】
臺灣高等法院刑事判決                 95年度上易字第719號
上  訴  人
即  被  告  乙○○
                    （另案在臺灣臺北看守所羈押中）
上列上訴人即被告因竊盜案件，不服臺灣桃園地方法院94年度易
字第211 號，中華民國95年3 月8 日第一審判決（起訴案號：臺
灣桃園地方法院檢察署93年度偵字第11817 號），提起上訴，本
院判決如下：
    主  文
上訴駁回。
    事  實
一、乙○○前因搶奪、傷害、竊盜及誣告等案件，分別經法院判
    處有期徒刑一年六月、七月、一年四月及四月確定，合併定
    應執行刑有期徒刑三年七月，於民國（下同）九十二年八月
    二十九日縮短刑期假釋出獄，九十三年三月二十五日假釋期
    滿未經撤銷，未執行之刑期以已執行論而執行完畢，仍不知
    悔改，復意圖為自己不法之所有，於九十三年七月十六日下
    午一時十分許，囑不知情之羅雲禎（經檢察官為不起訴處分
    確定）以機車載送至桃園縣中壢市○○○路○段一五四巷四
    號一樓，並夥同當時在場且與其有共同不法所有犯意聯絡之
    陳章明（業經臺灣桃園地方法院另以九十四年度易字第八二
    號判決判處有期徒刑七月確定），共同持他人遺留上址於客
    觀上足以對人之生命、身體構成威脅可供兇器使用之十字型
    起子二支，利用該處住戶搬遷無人在內之機會，竊取由國防
    大學中正理工學院所管理之鋁門窗緣上之鋁條共二十二．六
    公斤（起訴書僅記載為鋁條乙批，價值約新臺幣七百九十元
    ）。得手後尚未及離去之際，為甲○○○發覺而報警當場查
    獲，並扣得上揭十字型起子二支（業經臺灣桃園地方法院檢
    察署檢察官於陳章明竊盜案執行廢棄處分）。
二、案經桃園縣政府警察局中壢分局報請臺灣桃園地方法院檢察
    署檢察官偵查起訴。
    理  由
甲、程序方面：
一、證人陳章明於警詢時所為之陳述，被告未於本院言詞辯論終
    結前聲明異議，依刑事訴訟法第一百五十九條之五第二項、
    第一項規定，視為於審判程序同意作為證據，本院審酌該陳
    述作成時並無證明力明顯過低或證據係違法取得等情況，認
    為適當，得為證據。
二、證人甲○○○及吳政憲二人於偵查中具結向檢察官所為之陳
    述，本院審酌該陳述作成之客觀條件及環境，認其心理狀態
    健全，並無受到脅迫、利誘或詐欺，且甲○○○與在本院審
    理時之陳述內容相同，自非顯有不可信之情況，依刑事訴訟
    法第一百五十九條之一第二項之規定，均得為證據。
三、被告於原審九十四年十月七日行準備程序時，雖辯稱：警詢
    筆錄係其依員警之囑，依照已先行製作完成之筆錄唸云云，
    然查，員警為被告製作警詢筆錄時有連續錄音，且採一問一
    答之法定方式，並未囑被告依照筆錄唸，內容均係被告基於
    自由意志回答等情，業據證人即分別負責詢問被告、製作被
    告警詢筆錄之桃園縣政府警察局中壢分局龍興派出所警員林
    二煌、廖茂宏二人於原審審理時結證無訛（原審九十五年一
    月二十五日審判筆錄第三頁、第五頁至第六頁）；參以被告
    於原審行準備程序時亦陳稱：「作筆錄時，警察拍我的肩膀
    ，叫我說實話，拍了我兩下，並不是打我，也沒有說我不照
    著唸話，要對我不利」（原審九十四年十月七日準備程序筆
    錄第八頁至第九頁）等語，堪認被告於警詢時所為之自白，
    非出於強暴、脅迫、利誘、詐欺、疲勞訊問、違法羈押或其
    他不正之方當而具有任意性，自得採為證據。
乙、實體方面：
一、訊據被告乙○○，矢口否認有竊盜之犯行，辯稱：因吳政憲
    與其約定至上址洽談介紹資源回收之工作，其於等候期間即
    為警查獲，鋁條乃吳政憲所拆卸，非其所竊取云云。
二、經查：
  (一)上開事實，業據證人即共犯陳章明於警詢時證述（偵查卷第
    十九頁至第二十頁）、證人即龍平里里長甲○○○於偵查中
    及本院審理時結證（偵查卷第七二頁、本院九十五年六月十
    三日審判筆錄第二頁至第三頁）、證人即查獲本案之桃園縣
    政府警察局中壢分局龍興派出所警員林二煌於原審審理時結
    證（原審九十五年一月二十五日審判筆錄第七頁至第十五頁
    ）綦詳，互核相符，並有十字型起子二支扣案（業經臺灣桃
    園地方法院檢察署檢察官於陳章明竊盜案執行廢棄處分）及
    贓物領據一紙、現場照片二幀等在卷（偵查卷第二七頁至第
    二八頁），可資佐證；被告於警詢中亦自白上情（偵查卷第
    十二頁至第十三頁）不諱，稽以被告於甫遭警查獲之初，因
    未及防備且較少權衡利害，預設佈局而構詞巧飾，所述內容
    自較其嗣經思考後而於偵、審時翻異之辯詞為可採，堪認被
    告上開於警詢時之自白與事實相符，得採為對其不利認定之
    依據。
  (二)被告於警詢及原審審理時均稱案發時其係在大東電纜有限公
    司任職，查被告既有固定工作而非無業，自不可能猶有足夠
    之空閒時間另在垃圾堆揀鐵、鋁罐，尤無等待吳政憲介紹資
    源回收工作之必要。另證人吳政憲於偵查中係結證稱：「我
    不認識被告，我只在我家附近看過他。我有看過被告於九十
    三年七月十六日在中壢市○○○路○段一五四巷四號一樓查
    獲地方拆鋁門窗框，沒有叫他去作資源回收」（偵查卷第八
    六頁）等語。被告所辯係在上址等候吳政憲介紹工作云云，
    委無足採。
  (三)由證人甲○○○於偵查中所證稱：「當時我在中壢市○○○
    路○段一五四巷四號一樓屋外聽到有人在敲鋁門窗的聲音，
    他們在屋裡」（偵查卷第七二頁），及證人林二煌於原審審
    理時所結證：「當初接獲通知有人在眷村偷鋁門窗，因為眷
    村很大，我是順著鐵器敲打的聲音去找，就找到被告所在的
    房屋，當時被告確實在屋內，現場只有發現三個人（指被告
    乙○○、經已另案判決確定之共犯陳章明及不知情之羅雲禎
    ），地上並有散落的鋁條」（原審九十五年一月二十五日審
    判筆錄第七頁、第十一頁、第十三頁、第十五頁）以觀，已
    堪徵被告確有在上址敲打鋁門窗拆卸鋁條。而被告於原審審
    理時復陳稱：「吳政憲拆好東西後，用一台貨車把東西載走
    ，該部貨車並沒有載很滿，還有空間可再載東西」（原審九
    十五年二月二十二日審判筆錄第三頁），現場遭警查獲之鋁
    條倘確係吳政憲所拆卸，衡情吳政憲自應將已拆下之鋁條取
    走，並以尚有置物空間之貨車一併載運離開，不可能於貨車
    尚有載運空間之情況下，將已動手拆下之鋁條棄置現場。被
    告上開所辯各節，均與常情事理有悖，不足採信。
  (四)至被告雖聲請傳喚在眷村附近販賣西瓜及花生之攤販，證明
    證人於案發當日曾在上址與被告聊天，目睹被告並無竊取鋁
    條之情事，惟擺設攤販之目的在於販賣商品營生，衡情證人
    實無置攤位於不顧而至上址與被告聊天，且由證人林二煌警
    員於原審審理時所證稱：「眷村外雖有攤販，但攤販之位置
    看不到所查獲屋子的外面」（原審九十五年一月二十五日審
    判筆錄第十一頁至第十二頁），證人亦無可能全程監看被告
    之行止；況被告復陳明不知該證人之姓名、地址，本院顯無
    從傳訊，本院認上開證人無傳喚之必要，附此敘明。本件事
    證已臻明確，被告之犯行洵堪認定。
三、按刑法第三百二十一條第一項第三款之攜帶兇器竊盜罪，係
    以行為人攜帶兇器竊盜為其加重條件。此所謂兇器，其種類
    並無限制，凡客觀上足對人之生命、身體、安全構成威脅，
    具有危險性之兇器均屬之，且祇須行竊時攜帶此種具有危險
    性之兇器為已足，並不以攜帶之初有行兇之意圖為必要。螺
    絲起子為足以殺傷人生命、身體之器械，顯為具有危險性之
    兇器（最高法院七十九年台上字第五二五三號判例意旨參照
    ）。被告持十字型起子行竊，在客觀上對人之生命、身體、
    安全顯足以構成威脅，自屬攜帶兇器竊盜。核被告所為，係
    犯刑法第三百二十一條第一項第三款之加重竊盜罪。被告就
    上開竊盜犯行，與業經原審法院另案判決確定之陳章明間，
    有犯意之聯絡及行為之分擔，應論以共同正犯。又被告前因
    搶奪、傷害、竊盜及誣告等案件，分別經法院判處有期徒刑
    一年六月、七月、一年四月及四月確定，合併定應執行刑有
    期徒刑三年七月，於九十二年八月二十九日縮短刑期假釋出
    獄，九十三年三月二十五日假釋期滿未經撤銷，未執行之刑
    期以已執行論而執行完畢之事實，有本院被告前案紀錄表在
    卷可按，其於受有期徒刑之執行完畢後，五年以內再犯有期
    徒刑以上之本罪，為累犯，應依刑法第四十七條之規定，加
    重其刑。
四、原審基此認定，援引刑事訴訟法第二百九十九條第一項前段
    、刑法第二十八條、第三百二十一條第一項第三款、第四十
    七條等規定，經審酌被告之品行、犯罪所用手段、所竊得之
    財物價值雖非鉅及犯後態度等一切情狀，量處有期徒刑一年
    ，另敘明：扣案之十字型起子二支，雖係供被告犯罪所用之
    物，然被告否認為其所有，且亦乏證據證明該起子為被告或
    共犯陳章明所有，爰不予宣告沒收。經核其認事及用法，均
    無違誤，量刑亦甚允當，應予維持。被告提起上訴意旨仍執
    陳詞，以其僅在屋外之走廊走動，並未持十字型起子行竊云
    云，為無理由，應予駁回。
據上論斷，應依刑事訴訟法第三百六十八條，判決如主文。
本案經檢察官鍾鳳玲到庭執行職務。
中    華    民    國    95    年    6     月    27    日
                  刑事第十五庭審判長法  官  吳昭瑩
                                    法  官  王梅英
                                    法  官  王麗莉
以上正本證明與原本無異。
不得上訴。
                                    書記官  洪秋帆
中    華    民    國    95    年    6     月    28    日
附錄：本案論罪科刑法條全文
刑法第三百二十一條第一項第三款：
犯竊盜罪而有左列情形之一者，處六月以上、五年以下有期徒刑
：
一  於夜間侵入住宅或有人居住之建築物、船艦或隱匿其內而犯
    之者。
二  毀越門扇、牆垣或其他安全設備而犯之者。
三  攜帶兇器而犯之者。
四  結夥三人以上而犯之者。
五  乘火災、水災或其他災害之際而犯之者。
六  在車站或埠頭而犯之者。
前項之未遂犯罰之。


司法院資訊處製作；財團法人民間司法改革基金會備份。
